臺灣雲林地方法院刑事判決　　　　　　 96年度簡上字第159號
上訴人即
被　　　告　丙○○
上列上訴人即被告因恐嚇取財案件，不服本院虎尾簡易庭96年度
虎簡字第264 號中華民國96年7 月4 日第一審判決（聲請簡易判
決處刑案號：96年度偵字第2505號），提起上訴，本院管轄之第
二審合議庭判決如下：
    主  文
原判決撤銷。
丙○○幫助意圖為自己不法之所有，以恐嚇使人將本人之物交付
，處有期徒刑伍月，如易科罰金，以新臺幣壹仟元折算壹日，減
為有期徒刑貳月又拾伍日，如易科罰金，以新臺幣壹仟元折算壹
日，緩刑貳年。並應於民國九十六年十二月十一日起至民國九十
七年七月十一日止，於每月十一日各支付被害人甲○○新臺幣壹
萬元。
    事  實
一、丙○○可預見將自己金融帳戶提供予他人使用，可能幫助他
    人遂行恐嚇取財之犯罪目的，竟仍以縱有人以其金融帳戶實
    施恐嚇取財犯行，亦不違背其本意之幫助犯意，於95年4月
    12日下午5 時許，在雲林縣麥寮鄉某商店附近，將其第一商
    業銀行虎尾分行帳號00000000000 號帳戶之存摺、提款卡、
    印鑑章及密碼，以新臺幣 (下同)3,000 元 之代價交付予姓
    名年籍不詳之犯罪集團成員，容任其等使用上開帳戶供作被
    害人匯款之用。嗣該犯罪集團成員，即共同基於意圖為渠等
    不法所有之犯意聯絡，由自稱是「高天成」之成年男子，於
    同年4 月14日，以電話方式向甲○○嚇稱，伊係經營賭場，
    手下有很多弟兄，要求甲○○必須繳保證金，否則將對甲○
    ○不利，並會對吳某家人不利等語，使甲○○心生畏怖，而
    依該犯罪集團成員之指示於同年4 月15日15時18分許、16時
    1 分許、16時23分許、16時29分許、16時44分許，各匯款3,
    000 元、24,000元、43,000元、1,000 元及10,000 元入丙
    ○○上揭第一商業銀行虎尾分行帳戶。嗣經甲○○發覺受騙
    ，而報警循線查獲上情。
二、案經雲林縣警察局虎尾分局報告臺灣雲林地方法院檢察署檢
    察官聲請簡易判決處刑。
    理  由
一、按被告以外之人於審判外之陳述，雖不符前4 條之規定，而
    經當事人於審判程序同意作為證據，法院審酌該言詞陳述或
    書面陳述作成時之情況，認為適當者，亦得為證據，刑事訴
    訟法第159 條之5 第1 項定有明文。其立法意旨在於傳聞證
    據未經當事人之反對詰問予以核實，原則上先予排除。惟若
    當事人已放棄反對詰問權，於審判程序中表明同意該等傳聞
    證據可作為證據，基於尊重當事人對傳聞證據之處分權，及
    證據資料愈豐富，愈有助於真實發見之理念，且強化言詞辯
    論主義，使訴訟程序得以順暢進行，上開傳聞證據亦均具有
    證據能力。經查，被告丙○○及檢察官就本院所引用下列被
    告以外之人於審判外之陳述，於審判程序均同意作為證據，
    且本院審酌此等證據資料作成時之情況，均無不法之情事，
    且與待證事實具有關聯性，認為適宜作為本案之證據，故均
    有證據能力，合先敘明。
二、前揭犯罪事實，業據被告於警詢、偵訊及本院審理中均坦承
    不諱，核與被害人甲○○之指述相符，此外，復有第一商業
    銀行虎尾分行戶名丙○○帳號00000000000 號帳戶之交易明
    細、開戶登錄認證、印鑑卡、臺北縣警察局新店分局受理各
    類案件紀錄表、受理刑事案件報案三聯單等附卷可稽。綜上
    足認被告之自白核與事實相符，是本案事證已臻明確，被告
    犯行堪以認定。
三、論罪科刑：
  (一)按刑法第346 條第1 項之恐嚇取財罪與同法第339 條第1項
    之詐欺取財罪二者之區別，在於前者係施用使人心生畏怖之
    恐嚇手段，致被害人心生畏懼，明知不應交付財物而交付，
    後者則係施用詐術手段，使人陷於錯誤，誤信為應交付財物
    而交付。惟上開之恐嚇手段，常以虛假之事實為內容，故有
    時亦不免含有詐欺之性質，倘含有詐欺性質之恐嚇取財行為
    ，足使人心生畏懼時，自應僅論以高度之恐嚇取財罪，殊無
    再適用詐欺取財罪之餘地，最高法院84年度臺上字第1993號
    著有判決可資參照。查本案犯罪集團成員雖以不實之事恐嚇
    被害人，然被害人乃因恐嚇言詞心生畏懼而匯款，是該犯罪
    集團成員所為含有詐欺性之恐嚇取財行為，自應論以恐嚇取
    財罪。次按刑法上之幫助犯，係對於犯罪與正犯有共同之認
    識，而以幫助之意思，對於正犯資以助力，而未參與實施犯
    罪之行為者而言（最高法院88年度臺上字第1270號判決參照
    ）。是以，如未參與實施犯罪構成要件之行為，且係出於幫
    助之意思提供助力，即屬幫助犯，而非共同正犯。
  (二)本案被告將其所有第一商業銀行虎尾分行帳戶之存摺、提款
    卡、印章及密碼，提供予不法犯罪集團使用，供該集團成員
    以詐術使被害人陷於錯誤，並因該詐騙集團不實之恫嚇而心
    生畏懼，匯款至其所提供之帳戶內，其單純提供金融帳戶存
    摺、提款卡、印章及密碼之行為，並不能與向被害人恐嚇取
    財之行為等同視之，且亦無證據證明被告有何參與恐嚇取財
    犯行之構成要件行為，是被告之提供行為對於該不法犯罪集
    團遂行之恐嚇取財犯行資以助力。核其所為，係犯刑法第30
    條第1 項前段、第346 條第1 項之幫助恐嚇取財罪，爰依刑
    法第30條第2 項規定，按正犯之刑減輕之。是原審以被告罪
    證明確，並審酌一切情狀後，逕以簡易判決量處被告有期徒
    刑5 月，如易科罰金，以新臺幣1,000 元折算1 日，其認事
    用法，均無違誤，量刑亦屬適當，被告即上訴人以量刑不當
    為由提起上訴，雖無理由，惟按中華民國九十六年罪犯減刑
    條例業於96年7 月4 日公布，同年月16日施行。本件被告犯
    罪時間係在96年4 月24日以前，亦無該條例所規定不得減刑
    之情形，自應依該條例第2 條第1 項第3 款之規定於裁判時
    減其宣告刑2 分之1 ，原審未及審酌上情，容有未洽，自應
    由本院予以撤銷改判。
  (三)爰審酌被告提供帳戶供不詳犯罪集團實施恐嚇取財，致被害
    人受有8 萬1 千元之損害，有礙治安機關對於犯罪之查緝、
    破壞社會治安及金融秩序，亦徒增被害人尋求追索、救濟之
    困難，法紀觀念薄弱，惟念其犯後坦承犯行，尚能知錯等一
    切情狀，量處如主文所示之刑，並依中華民國九十六年罪犯
    減刑條例第2 條第1 項第3 款、第7 條、第9 條之規定予以
    減刑，及諭知減刑後減得之刑，再諭知易科罰金之折算標準
    。末查，被告前雖因故意犯罪受有期徒刑以上刑之宣告，惟
    其經執行完畢後，5 年以內未曾因故意犯罪受有期徒刑以上
    刑之宣告者，有臺灣高等法院被告前案紀錄表1 份在卷可稽
    ，且被告已與被害人當庭以90,000元達成和解，並先賠償被
    害人10,000元，其餘賠償金額則合意分期給付，有本院和解
    筆錄1 份在卷足憑。被告經此偵、審教訓，應已知所警惕，
    信無再犯之虞，爰依刑法第74條第1 項第2 款宣告緩刑2 年
    ，以啟自新。另為加強緩刑宣告之警惕效果，並確保被害人
    得依和解條件獲得賠償，爰依同法條第2 項第3 款，命被告
    於96年12月11日起至97年7 月11日止，於每月11日各支付被
    害人10,000元。
據上論斷，應依刑事訴訟法第455 條之1 第1 項、第3 項、第36
9 條第1 項前段、第364 條、第299 條第1 項前段，刑法第346
條第1 項、第41條第1 項前段、第74條第1 項第2 款、第2 項第
3 款，刑法施行法第1 條之1 ，中華民國九十六年罪犯減刑條例
第2 條第1 項第3 款、第7 條、第9條，判決如主文。
本案經檢察官乙○○到庭執行職務
中　　華　　民　　國　　96　　年　　11　　月　　7 　　日
            刑事第一庭    審判長法  官  紀文勝
                                法  官  王雅苑
                                法  官  楊昱辰
以上正本證明與原本無異。
本件不得上訴。
                                書記官　黃秋萍
中　　華　　民　　國　　96　　年　　11　　月　　7 　　日
附錄本判決論罪之法條
中華民國刑法第346 條第1項
意圖為自己或第三人不法之所有，以恐嚇使人將本人或第三人之
物交付者，處6 月以上5 年以下有期徒刑，得併科1 千元以下罰
金。（罰金單位改為新臺幣並提高為30）
